【裁判字號】    98,交抗,2064
【裁判日期】    980908
【裁判案由】    違反道路交通管理處罰條例
【裁判全文】
臺灣高等法院交通案件裁定            98年度交抗字第2064號
抗   告   人
即原處分機關  交通部公路總局臺北區監理所
受  處 分 人  甲○○
上列抗告人因受處分人違反道路交通管理處罰條例案件，不服臺
灣板橋地方法院，中華民國98年6 月24日所為裁定（98年度交聲
字第505號），提起抗告，本院裁定如下：
    主  文
抗告駁回。
    理  由
一、原處分意旨略以：受處分人甲○○於民國98年2 月28日凌晨
    零時30分許，酒後駕駛車號5B-8886 號自用小客車行經臺北
    縣三重市○○○路與疏洪十二路口時為警攔查，測得呼氣酒
    精濃度為每公升0.38毫克（mg/l），違反道路交通管理處罰
    條例第三十五條第一項第一款規定，經臺北縣政府警察局交
    通警察大隊警員攔檢後當場製單舉發，原處分機關乃依前揭
    規定及違反道路交通管理事件統一裁罰基準表之規定，於98
    年3月2日裁處受處分人罰鍰新臺幣（下同）19,500元、吊扣
    駕駛執照12個月及施以道路交通安全講習。
二、原裁定意旨略以：就裁處吊扣駕照部分，道路交通管理處罰
    條例第六十八條於94年12月14日修正公布，並自95年3月1日
    開始施行，原條文規定：汽車駕駛人，因違反本條例及道路
    交通安全規則之規定，受吊扣或吊銷駕駛執照處分時，吊扣
    或吊銷其持有各級車類之駕駛執照。修正後改為：汽車駕駛
    人，因違反本條例及道路交通安全規則之規定，受吊銷駕駛
    執照處分時，吊銷其持有各級車類之駕駛執照。顯見依現行
    道路交通管理處罰條例規定不得吊扣駕駛人所持有他級駕駛
    執照。從而，於為吊扣駕駛人駕駛執照之處分時，自僅得吊
    扣駕駛人違規時所駕駛該級車類之駕駛執照，以限制其繼續
    駕駛該級車類行駛道路之權利。是原處分機關關於吊扣之處
    分，僅能吊扣受處分人普通小型車駕駛執照12個月，不得代
    以吊扣其職業大貨車之駕駛執照，因而撤銷原處分機關所為
    吊扣受處分人職業大貨車駕駛執照12個月之違規處罰。
三、抗告人（即原處分機關）抗告意旨略以：現行駕駛執照共分
    為15類，汽車駕駛人取得高一級類之駕駛資格者，應換發駕
    駛執照並准其駕駛較低級車類之車輛，道路交通安全規則第
    五十三條、第六十一條定有明文，此乃確立一人一照之原則
    。另依道路交通管理處罰條例第六十八條修正後情形，係指
    「吊銷」其持有之各級車類駕照處分，與本件「吊扣」持有
    之各級車類駕照處分有別。是以，受處分人取得高一級車類
    之駕駛執照者，得駕駛較低級車類之車輛，然如以所領有之
    較高級駕駛執照駕駛而有酒後違規駕駛之情時，因其當時未
    領有較低級駕駛執照，自應吊扣其駕駛該違規車輛所憑較高
    級之機車或汽車駕駛執照，始符合道路交通安全規則第一百
    十四條第二款、第五十三條、第六十一條第一項及道路交通
    管理處罰條例第三十五條第一項第一款、第二十四條第一項
    第二款、第六十八條之意旨。否則無異鼓勵領有較高級駕駛
    執照之人於酒後駕車後，可以肆無忌憚駕駛較低級之車輛，
    將使前揭條例處罰酒後駕車之駕駛人吊扣駕照一年之規定形
    同具文。本件受處分人持職業大貨車駕照駕駛自用小客車並
    違反道路交通管理處罰條例之規定，其違規事證明確，請鈞
    院維持原處分機關之裁處等語。
四、按修正後道路交通管理處罰條例第六十八條規定：汽車駕駛
    人，因違反本條例及道路交通安全規則之規定，受吊銷駕駛
    執照處分時，吊銷其持有各級車類之駕駛執照。該條既已刪
    除「吊扣」等文字，依修正後即現行道路交通管理處罰條例
    第六十八條，則並無規定「吊扣駕駛執照」處分效力與執行
    方式，僅規範有「吊銷駕駛執照」處分之效力與執行。查，
    本件受處分人有上開酒後駕車之違規情事，且其行為時係在
    道路交通管理處罰條例第六十八條修正發布施行後之98年2
    月28日，而上開條文明定受「吊銷駕駛執照處分」時，始得
    就受處分人持有各級車類之駕駛執照予以裁處，如受處分人
    係受「吊扣駕駛執照處分」，自不得對其持有各級車類之駕
    駛執照裁決吊扣。再者，道路交通管理處罰條例第六十八條
    之修正過程與修正條文，立法委員認為原條文「汽車駕駛人
    ，因違反本條例及道路交通安全規則之規定，受吊扣或吊銷
    駕駛執照處分時，受吊扣或吊銷其持有各級車類之駕駛執照
    」，將違法或違規駕駛人所持有各級車類之駕駛執照一併吊
    銷或吊扣，失之過酷，對於人民工作與生活影響過鉅，有違
    比例原則，經與交通部協商後，乃將其中「受吊扣處分者，
    吊扣其持有各級車類之駕駛執照」部分之規定刪除（立法院
    公報第94卷第70期，院會紀錄，第135至141頁）。故駕駛人
    違反道路交通管理處罰條例第三十五條第一項第一款規定致
    受有吊扣駕駛執照處分時，依修正後同法第六十八條規定暨
    其修法意旨，僅得吊扣違規或違法當時駕駛車類之駕駛執照
    ，否則將造成同一違規或違法行為，因受處分人持有駕駛執
    照種類之不同，而異其處分之結果。況且，酒醉駕車行為係
    製造法所不容許之風險，以風險製造之立場觀察，雖不因駕
    駛車輛種類之不同致有所差別，但從風險實現觀點而言，酒
    醉駕駛車類之不同，其對於交通安全衍生之實害結果亦有差
    異，如駕駛人駕駛某一級之車類違反道路交通管理處罰條例
    規定時，不論其所造成之實害結果，一律吊扣駕駛人所持有
    之各類駕駛執照，亦有違相同事件相同處理，不同事件不同
    處理之平等原則（本院暨所屬法院97年法律座談會刑事類提
    案第40號討論暨審查意見參照）。準此，前揭條文明定吊銷
    駕照處分效力與執行方式，並未規定吊扣駕照之執行，則交
    通監理機關對於受處分人因有違反道路交通管理處罰條例之
    情形，應受吊扣駕駛執照處分時，僅吊扣受處分人違規或違
    法當時所駕駛車類之駕駛執照即為已足，不得再對受處分人
    吊扣其持有其他各類車輛之駕駛執照。復查本件受處分人早
    於76年8 月14日即已取得普通小型車駕駛執照，而其遭原處
    分機關裁處吊扣之職業大貨車駕駛執照則係90年7月4日考領
    ，此有抗告人提出之汽車駕照基本資料在卷可憑。縱原處分
    機關於受處分人所持有之上開小型車駕駛執照屆期後，而依
    法未予重新換發，然此與抗告人所指受處分人未領有較低級
    駕駛執照（即普通小型車駕駛執照），而係以所領有之較高
    級駕駛執照駕駛（即職業大貨車），駕駛上開較低級車類之
    自用小客車，究屬有別。是以，本件受處分人駕駛自用小客
    車而有呼氣酒精濃度超過規定標準之違規行為，其違規事證
    明確，惟受處分人並無自用小客車之駕駛執照可供吊扣，依
    前揭規定與修法意旨，自不得再對受處分人裁罰執行吊扣其
    持有之職業大貨車駕駛執照。從而，原處分機關於吊扣受處
    分人職業大貨車駕駛執照12個月之處分，核與修正後即現行
    道路交通管理處罰條例第六十八條規定有所牴觸，實已欠缺
    相關法令依據。甚且，本件原處分係於98 年2月28日作成，
    依據現行道路交通管理處罰條例第六十八條規定，已刪除得
    「吊扣持有各級車類之駕駛執照」之效力與執行方式，則首
    開原處分機關裁罰執行吊扣受處分人之職業大貨車駕駛執照
    ，自有不依法令裁罰之違誤，且此一違誤，對受處分人經准
    予駕駛職業大貨車行駛道路之權利具有重大不利益影響，係
    屬重大明顯之瑕疵。是原處分機關於吊扣受處分人職業大貨
    車駕駛執照12個月之處分，與上述道路交通管理處罰條例第
    六十八條規定相違，難謂適當。另原處分機關雖援引本院相
    關案件裁定見解乙節，然因該裁定乃承辦法官就個別案件所
    表示之法律見解，固可供作本案之參考，惟法官於審判案件
    時，仍應依個案情節及相關卷證資料等一切情事綜為審酌，
    作出適法之裁判，不受他案見解之拘束。況原處分機關所援
    引之他案受處分人係酒後騎乘輕型機車，因受處分人僅考領
    職業大貨車駕駛執照，而無輕型機車駕駛執照可供吊扣，與
    本案受處分人早已考領普通小型車駕駛執照之情節尚非全然
    相同，自難比附援引，附此敘明。
五、綜上，原審以原處分機關就受處分人酒後駕車吊扣駕駛執照
    之處分，僅能吊扣受處分人小型車駕駛執照12個月，不得代
    以吊扣其職業大貨車之駕駛執照，因而將該部分撤銷，尚無
    不合。從而，原處分機關徒執前詞，指摘原裁定為不當，難
    認有理由，應予駁回。
六、據上論結，應依道路交通案件處理辦法第二十六條，刑事訴
    訟法第四百十二條，裁定如主文。
中    華    民    國    98    年    9     月    8     日
            刑事第二十一庭審判長法  官  蔡聰明
                                法  官  趙文卿
                                法  官  楊力進
以上正本證明與原本無異。
不得再抗告。
                                書記官  楊麗娟
中    華    民    國    98    年    9     月    8     日


司法院資訊處製作；財團法人民間司法改革基金會備份。
